【裁判字號】    90,交上易,947
【裁判日期】    900711
【裁判案由】    過失傷害
【裁判全文】
臺灣高等法院臺南分院刑事判決          九十年度交上易字第九四七號       潛
      上  訴  人
      即  被  告  乙  ○  ○
右列上訴人因過失傷害案件，不服臺灣臺南地方法院九十年度交易字第六一號中華民
國九十年四月三十日第一審判決（起訴案號：臺灣臺南地方法院檢察署八十九年度調
偵字第二三號），提起上訴，本院判決如左：
      主      文
上訴駁回。
      事      實
一、乙○○明知並未考取機車駕駛執照不得騎乘機車，竟於民國八十九年六月二十七
    日凌晨二時許，騎乘車牌號碼ＶＧＨ─三○一號輕型機車，沿台南市○○路○段
    二七○巷由西向東行駛，途經該巷與無名巷之無號誌交岔路口時，本應注意車輛
    行至無號誌而無交通警察指揮之交岔路口，未劃分幹、支線者，如同為直行車，
    左方車應暫停讓右方車先行，而當時天候良好、夜間、有照明，視線仍佳，無其
    他障礙，無不能注意之情事，竟疏未於注意左右來車，且未讓右方車先行，即貿
    然進入上述無號誌而無交通警察指揮交岔路口。適有甲○○亦疏未注意車前狀況
    ，未減速慢行騎乘車牌號碼ＷＨＣ─五一三號輕型機車，沿無名巷自南向北行駛
    至該無號誌交岔路口。致乙○○見狀閃避不及，其機車車頭撞及甲○○騎乘機車
    之左側踏板處，使甲○○人、車倒地，並因之受有頭部外傷合併輕微腦震盪、頸
    部挫傷、左膝、左大腿擦傷撕裂傷、右膝右踝挫傷之傷害。
二、案經甲○○訴由台南市警察局第六分局報告臺灣臺南地方法院檢察署檢察官偵查
    起訴。
      理      由
一、訊據上訴人即被告乙○○矢口否認有過失傷害犯行，辯稱：伊是被害人，是被撞
    的，不是撞人，是告訴人未減速追撞到伊，且事發生後，告訴人並無報警，而打
    電話找人來打伊，警察也有要伊告他，但伊為息事寧人，始未提出告訴云云。
二、前揭車禍事實，業據告訴人甲○○於警訊時及原審偵審中指訴綦詳，被告亦不否
    認有於前開時、地，駕車與告訴人甲○○所騎之機車發生擦撞，並致告訴人受傷
    等事實，復有道路交通事故調查報告表及現場蒐證照片七張附卷可稽。又告訴人
    因本件車禍受有如事實欄所載之傷害，亦有財團法人臺灣基督長老教會新樓醫院
    診斷證明書在卷足憑。
三、按車輛行至無號誌而無交通警察指揮之交岔路口，未劃分幹、支線者，如同為直
    行車，左方車應暫停讓右方車先行，道路交通安全規則第一百零二條第一項第二
    款定有明文。至前開所謂「左方車應暫停讓右方車先行」，係指左方車於進入交
    岔路口前，見右方有來車時，即應在路口前停車，迨右方車通過路口後，始得進
    入交岔路口繼續前行，而非指左方車可先進入路口，見有右方來車後，再停於路
    口中心處，讓右方車先行即可。本件肇事地點即台南市○○路○段二七○巷與無
    名巷之無號誌交岔路口，係屬未劃分幹、支線，且無交通號誌之路口，而案發當
    時，亦無交通警察指揮交通，此有前開道路交通事故調查報告表載述明確。又被
    告駕車沿西門路一段二七○巷由西向東行駛，所騎乘之機車，就沿無名巷道自南
    向北行駛之告訴人所騎之機車而言，係屬左方車，亦無疑問。被告復於警訊時自
    承：駕駛ＶＧＨ─三○一號輕型機車沿西門路一段二七○巷西向東行駛至事故地
    點．．（問：事故前你車時速多少？）十公里／小時等語，顯見被告係騎乘機車
    行進中，顯非於靜止狀態，被告所辯，自不足採信。基此，被告駕車行經該路口
    時，本應注意上開規定，讓右方車先行，並隨時注意車前狀況，以便採取必要之
    安全措施，而依上述道路交通事故調查報告表所載，事發時天候良好、夜間有照
    明、視線仍佳、無其他障礙，並無不能注意之情事，被告竟疏於注意左右來車，
    且未讓右方車先行，即貿然進入上開交岔路口，致在交岔路口，與告訴人之機車
    發生擦撞，顯見被告之上開駕駛行為，應有過失責任。況本件經送臺灣省台南區
    行車事故鑑定委員會、臺灣省車輛行車事故覆議鑑定委員會鑑定結果，亦持相同
    見解，認「被告無照駕駛輕機車，行經無號誌岔口，其行向為左方車未讓右方車
    先行，為肇事主因。告訴人駕駛輕機車，行經無號誌岔口，未減速慢行，未注意
    車前狀況，為肇事次因。」有臺灣省台南區行車事故鑑定委員會八十九年十二月
    十五日南鑑字第八九一四七一號鑑定意見書、臺灣省車輛行車事故覆議鑑定委員
    會九十年三月二十七日府覆議字第九○○三二二號函在卷可參，益證被告駕車肇
    事致告訴人受傷之行為，確有過失責任無疑，被告辯稱：無過失責任等詞，顯係
    卸責之詞，不足採信。本件雖告訴人駕駛輕型機車，因行經無號誌岔路口，未減
    速慢行且未注意車前狀況，亦有過失，但由於被告之過失併合而為危害發生之原
    因，被告之刑責當不能因此相抵而解免，僅可供量刑之斟酌而已。被告過失行為
    與告訴人之傷害間，復具有相當因果關係，事證明確，被告犯行堪以認定。
四、核被告所為，係犯刑法第二百八十四條第一項前段之過失傷害罪。無駕駛執照駕
    車肇事致人受傷，應依道路交通管理處罰條例第八十六條第一項規定，加重其刑
    。原審審酌被告品性及智識程度、過失程度非輕、犯罪所生之危害及犯後拒不賠
    償告訴人態度非佳等一切情狀，適用刑法第二百八十四條第一項前段、第四十一
    條第一項前段、道路交通管理處罰條例第八十六條第一項、罰金罰鍰提高標準條
    例第一條前段、第二條，量處有期徒刑三月，諭知如易科罰金以三百元折算一日
    之折算標準，以示懲儆。本院經核原判決認事用法，均無不合，量刑亦屬妥適。
    被告上訴否認犯罪，指摘原判決不當，為無理由，應予駁回。
五、據上論斷，應依刑事訴訟法第三百六十八條，判決如主文。
本案經檢察官許仲瑩到庭執行職務。
中  華  民  國      九  十      年        七        月      十  一      日
                                臺灣高等法院臺南分院刑事第五庭
                                    審判長法官  蔡    長    林
                                          法官  林    永    茂
                                          法官  李    文    福
右正本證明與原本無異。
不得上訴。
                                    法院書記官  李    培    薇
中  華  民  國      九  十      年        七        月      十二      日
附錄本案論罪科刑法條全文：
刑法第二百八十四條第一項
  因過失傷害人者，處六月以下有期徒刑、拘役或五百元以下罰金，致重傷者，處一
年以下有期徒刑、拘役或五百元以下罰金。


司法院資訊處製作；財團法人民間司法改革基金會備份。
